【裁判字號】    89,上訴,812
【裁判日期】    890824
【裁判案由】    違反森林法
【裁判全文】
臺灣高等法院臺南分院刑事判決              八十九年度上訴字第八一二號    Ｇ
      上  訴  人
      即  被  告  丙  ○  ○
右上訴人因違反森林法案件，不服臺灣嘉義地方法院八十九年度訴字第八號中華民
國八十九年三月十六日第一審判決（起訴案號：臺灣嘉義地方法院檢察署八十九年度
偵字第三０四號），提起上訴，本院判決如左：
      主      文
原判決撤銷。
丙○○、甲○○共同連續結夥二人以上竊取森林主產物，為搬運贓物使用車輛，丙○
○累犯，處有期徒刑拾月；甲○○處有期徒刑捌月，均併科罰金壹萬陸仟貳佰參拾參
元，罰金如易服勞役，各以參佰元折算壹日。扣案之鏈鋸壹台、鋸鏈條貳條、蓄電池
照明壹組、鋸片壹支、六角板手壹支及銼刀參支均沒收。
      事      實
一、丙○○曾有違反槍砲彈藥刀械管制條例、違反麻醉藥品管理條例及違反肅清煙毒
    條例等前科，其最後一次係違反肅清煙毒條例及違反麻醉藥品管理條例案件，分
    別經法院判處有期徒刑三年十月、七月確定，嗣經定其應執行之刑為有期徒刑四
    年二月，甫於民國（下同）八十七年三月十五日執行完畢。甲○○曾因違反森林
    法案件，經法院判處有期徒刑六月（原判決誤繕為五月），併科罰金五萬九千二
    百七十四元確定，於八十一年一月三十一日執行完畢（尚不構成累犯）。詎渠二
    人仍不知悔改，又與已判決確定之江德春共同意圖為自己不法之所有，結夥三人
    ，由丙○○駕駛其所有業經報廢而無車牌之乳白色廂型車，並攜帶丙○○所有之
    鏈鋸一台、蓄電池照明一組、鋸片一支、鋸鏈條二條、六角扳手一支及銼刀三支
    ，於八十八年十二月二十四日晚上九時四十分許，至嘉義縣大埔事業區第一０六
    林班地經濟材內盜伐樟木三株，材積五、七三立方公尺，價值新台幣一萬六千二
    百三十三元（起訴書誤載為一萬七千八百七十九元）之樟木三株，得手後並將主
    要部份鋸成五十七塊（總材積一、八三九立方公尺），並以新台幣三千元之代價
    僱用甲○○將上開竊得之樟木塊搬運上車，江德春則在旁以蓄電池協助照明及搬
    運，丙○○再以上揭車輛將贓物運走，旋於當日晚上十時許，途經嘉義縣阿里山
    鄉○○村○鄰道路時為警當場查獲，並扣得上揭無車牌之乳白色廂型車一輛及丙
    ○○所有供作案用之鏈鋸一台、蓄電池照明一組、鋸片一支、鋸鏈條二條、六角
    扳手一支及銼刀三支。
二、案經嘉義縣警察局竹崎分局報請臺灣嘉義地方法院檢察署檢察官偵查起訴。
      理      由
一、訊據上訴人即被告丙○○固不否認有鋸伐上開樟木及僱用甲○○搬運之行為，惟
    辯稱僅竊取一棵，且該棵樟木已經枯死，沒有經濟價值，且伊砍伐該棵樟木係為
    帶回住處作為升火之用云云；而訊據上訴人即被告甲○○亦坦承有受僱於丙○○
    搬運上開樟木之行為，惟另辯稱伊係一時心生貪念，才會幫丙○○搬運樟木云云
    。然查：
（一）被告丙○○如何盜伐上開樟木並將之鋸成五十七塊後，以三千元僱用甲○○搬
      運上丙○○所駕駛之廂型車，被告江德春如何一同搬運及在旁協助以蓄電持照
      明等情，業據被告甲○○、丙○○於警訊中供述明確，互核所供情節大致相符
      。而本件被告丙○○等人盜伐之樟木係活的，砍下來時尚有樹葉等情，業據證
      人即乙○○○○理處龍美工作站承辦人員陳復成到庭結證屬實，而被告丙○○
      盜伐樟木係欲將之賣予雕刻店乙節，亦據被告丙○○於偵查中供認在卷，足證
      被告所盜伐之樟木並非已經枯死而無經濟價值。
（二）被告甲○○於七十八年間亦因替人搬運盜伐之樟木違反森林法，歷經三審判決
      有期徒刑六月，併科罰金五萬九千二百七十四元確定，於八十一年一月三十一
      日執行完畢，有本院被告全國記錄表一份附卷可稽，顯見被告甲○○對替人搬
      運盜伐之樟木有違反森林法應有深刻體會，其有違法之認識，殆無疑義。又嘉
      義縣大埔事業區第一０六林班係國有經濟林，並非保安林，有森林被害告訴書
      一份附卷足稽（附於偵查卷第二十五頁）。而由該等牛樟木材之所有權仍屬國
      有，被告仍竊取之並使用上述車輛搬運，自有不法所有之意圖甚明。
（三）被告係在該林班地內盜伐樟木為「三株」，材積為「五、七三立方公尺」，價
      值新台幣一萬六千二百三十三元，而被告得手後並將主要部份鋸成五十七塊之
      材積為一、八三九立方公尺，有嘉義林管處龍美工作站被害地立木材積調查明
      細表附於偵查卷足資參照，又觀之附卷之照片四幀顯示確有「三株」樟木被盜
      伐，參以自被告丙○○處扣得鏈鋸一台、蓄電池照明一組、鋸片一支、鋸鏈條
      二條、六角扳手一支及銼刀三支，足見該三株樟木均為被告所盜伐。而被告所
      盜伐之樟木三株其材積為五點七三立方公尺，被害價值新台幣一萬六千二百三
      十三元（總售價１７８７９元扣除１６４６元運費），亦有嘉義縣大埔事業區
      第一０六林班地價額查定書一份附卷足參，此外又有森林被害告訴書一份附卷
      可稽，是被告所辯，均係事後卸責之詞，尚難採信。從而本件事證明確，被告
      丙○○、甲○○之犯行均堪認定。
二、查牛樟木乃森林之主產物，被告丙○○、甲○○與已判決確定之江德春結夥三人
    在嘉義縣大埔事業區第一０六林班經濟林地內竊取上開國有樟木，使用上開車輛
    搬運，核被告丙○○、甲○○所為，均係犯森林法第五十二條第一項第四、六款
    之結夥二人以上竊取森林主產物為搬運贓物使用車輛罪。被告丙○○、甲○○與
    已判決確定之江德春對於犯罪之實施，有犯意聯絡及行為分擔，均為共同正犯。
    又被告丙○○曾於八十二年間先後因違反肅清煙毒條例及違反麻醉藥品管理條例
    案件，分別經法院判處有期徒刑三年十月、七月確定，嗣經定其應執行之刑為有
    期徒刑四年二月，並於八十七年三月十五日執行完畢，有臺灣嘉義地方法院檢察
    署刑案查註紀錄表及本院被告全國記錄表各一份附卷可參，其於五年內再犯本件
    有期徒刑以上之罪，為累犯，應依刑法第四十七條之規定加重其刑。原審予以論
    罪科刑，惟查：（一）森林法第五十二條第一項所規定之併科罰金，係指中央銀
    行發行之通用國幣而言，台灣省雖屬使用台幣之區域，但法院判決併科罰金，不
    應諭知併科新台幣，至於被告繳納之罰金如何以台幣折合國幣，則屬檢察官執行
    之問題（最高法院三十九年台上字第二０號判例參照），原判決於併科罰金時，
    逕依新台幣諭知罰金之數額自與法律規定有違。（二）盜伐處之嘉義縣大埔事業
    區第一０六林班地是否保安林事涉被告是否違反同條第一項第一款之於保安林竊
    取森林主產物之罪。原判決未加以說明，亦有疏失。（三）被告盜伐後鋸成五十
    七塊運送之材積為一、八三九立方公尺，然所盜伐之樟木為三株，材積為五、七
    三立方公尺，價值新台幣一萬六千二百三十三元，原判決認被告竊取被告僅竊取
    樟木一株，材積一、八三九立方公尺，價值同為新台幣一萬六千二百三十三元，
    顯有誤會。被告丙○○上訴意旨猶執前詞，辯稱僅竊取一棵，且該棵樟木已經枯
    死，沒有經濟價值，被告甲○○上訴意旨稱其僅係一時心生貪念，才會幫丙○○
    搬運樟木，並均認原審量刑過重，雖均不足採，惟原判決既有上述可議之處，自
    應由本院將原判決撤銷改判。爰分別審酌被告丙○○素行不良且本件其為主謀，
    犯罪情節較重；被告甲○○雖犯行較輕，然前有違反森林法之紀錄猶再犯同類型
    之本罪，並參酌其等二人犯罪之動機、目的、手段、生活狀況、智識程度、犯罪
    所生之損害，及犯罪後態度等一切情狀，分別量處如主文第二項所示之刑。又本
    件被告等人所盜伐之樟木材積為五、七三立方公尺，價值為新台幣一萬六千二百
    三十三元，已如前述，爰依森林法第五十二條第一項之規定，併科贓額三倍即銀
    元一萬六千二百三十三元（新台幣四萬八千六百九十九元）之罰金，並定罰金易
    服勞役之折算標準。扣案之鏈鋸壹台、鋸鏈條貳條、蓄電池照明壹組、鋸片壹支
    、六角板手壹支及銼刀參支，為被告丙○○所有供盜伐樟木所用，爰依刑法第三
    十八條第一項第二款宣告沒收之。至另有扣案之乳白色廂型車一部，雖係被告丙
    ○○所有，但非專供犯罪所用，依法自不得一併宣告沒收。至被告甲○○前曾因
    違反森林法案件，經法院判處有期徒刑五月，併科罰金五萬九千二百七十四元確
    定，於八十一年一月三十一日執行完畢，雖於本件不構成累犯，但其前因違反森
    林法經法院判刑確定並執行，卻又不知悔悟，再犯本件森林法案件，以不宜宣告
    緩刑為當，附此敘明。
據上論結，應依刑事訴訟法第三百六十九條第一項前段、第三百六十四條、第二百九
十九條第一項前段，森林法第五十二條第一項第四、六款，刑法第十一條前段、第二
十八條、第四十二條第二項、第四十七條、第三十八條第一項第二款、罰金罰鍰提高
標準條例第二條，判決如主文。本案經檢察官羅清溪到庭執行職務。
中    華    民    國      八十九      年      八      月      二十四    日
                                  臺灣高等法院臺南分院刑事第四庭
                                      審判長法官  陳    義    仲
                                            法官  宋    明    蒼
                                            法官  蔡    崇    義
右正本證明與原本無異。
如不服本判決，應於判決送達後十日內向本院提出上訴狀，其未敘述理由者並應於提
出上訴狀後十日內向本院補提理由書（應附繕本)。
                                      法院書記官  李    育    儒
中    華    民    國      八十九      年      八      月      二十八    日
附錄本案論罪科刑法條全文：
森林法第五十二條：
竊取森林主、副產物而有左列情形之一者,處六月以上五年以下有徒刑,併科贓額二倍
以上五倍以下罰金:
四、結夥二人以上或僱使他人犯之者。
六、為搬運贓物,使用牲口、船舶、車輛,或有搬運造材之設備者。


司法院資訊處製作；財團法人民間司法改革基金會備份。
